最高法院刑事判決　　　　　　　　　　　　　　　八十八年度台上字第四一九○號
　　上　訴　人　甲○○
右上訴人因誣告案件，不服台灣高等法院中華民國八十六年七月十五日第二審判決（
八十六年度上訴字第一八七二號，起訴案號：台灣台北地方法院檢察署八十五年度偵
字第二二八三○號），提起上訴，本院判決如左：
    主  文
原判決撤銷，發回台灣高等法院。
    理  由
本件原判決認定上訴人甲○○為台灣台北地方法院八十四年度執字第五七一號遷讓房
屋強制執行事件之債務人，民國八十四年八月四日上午十時，該院民事執行處在台北
市○○○路○段一七○巷二一號房屋，執行點交該房屋及地下樓時，上訴人與債權人
陳建州之代理人陳基常協議，同意於同年十一月七日前將該房屋及地下樓搬空後，由
法院實施點交。否則屋內（含地下室）之物品均視廢棄物，任由債權人處理。至同年
十一月七日上午十時，民事執行處法官及書記官與陳基常再至現場執行點交時，上訴
人並未依約將屋內物品搬空，反要求再延期執行，經陳基常當場拒絕。經執行法官諭
知上訴人三十分鐘時間清理屋內物品，上訴人整理至十一時十分始離開屋內，由法官
將該建物點交陳建州接管。屋內物品依原協議，視為廢棄物。上訴人明知前開事實經
過，係法院執行處執行點交程序，詎意圖使陳基常、陳建州及嗣後協助清理屋內廢棄
物之古文枝受刑事處分，於八十五年向台灣台北地方法院檢察署提出告訴，誣指陳基
常於同年十一月七日，與法院人員前來強制執行，並使喚隨行鎖匠，換門鎖，致上訴
人僅攜帶一些文件及夏天衣服被趕出門，陳基常復結夥古文枝及不詳姓名之一女三男
等多人連續強制阻止其將屋內非屬拍賣之物品搬走，並取走其所有價值數千萬之鑽石
、黃金、有價證券及家電用品等貴重物品云云，請求偵辦該三人搶奪、侵占、竊盜、
毀損、妨害自由及詐欺犯行。嗣經檢察官偵查終結，以八十五年度偵字第八四三號為
不起訴處分確定等情。因而將第一審判決撤銷，改判論處上訴人意圖他人受刑事處分
，向該管公務員誣告罪刑，固非無見。
惟查：(一)有罪之判決書應記載事實，所謂事實不僅指犯罪之行為而言，即犯罪之時、
日、處所、動機、目的、手段、結果等與論罪科刑有關之事項，亦應依法認定予以明
確之記載，始足為適用法律之依據。原判決認定上訴人意圖使陳基常、陳建州及嗣後
協助清理屋內廢棄物之古文枝受刑事處分，於八十五年向台灣台北地方法院檢察署提
出告訴，誣指陳基常等人犯罪。對於上訴人誣告犯罪之時間，僅記載八十五年，至於
何月、日，卻付之闕如，揆諸首揭說明，自欠允當。(二)上訴人於言詞辯論期日前，具
狀請求傳喚證人賴素如，並明確記載待證事項（見原審卷第七十七頁）。但原判決於
理由欄內竟謂另一證人賴素如，上訴人未陳明其待證事項，而未予調查云云，即與前
揭卷證資料不符，並有應於審判期日應調查之證據未予調查之違法。(三)按以一狀誣告
三人，祗犯一個誣告罪，無適用刑法第五十五條從一重處斷之餘地。本件上訴人以一
狀誣告陳基常、陳建州及古文枝三人犯罪，祗成立一個誣告罪。但原判決卻適用刑法
第五十五條之規定，從一重處斷，揆諸首揭說明，自有適用法則不當之違法。上訴意
旨執以指摘原判決不當，非無理由，應認有發回更審之原因。
據上論結，應依刑事訴訟法第三百九十七條、第四百零一條，判決如主文。
中      華      民      國    八十八    年      八      月      五      日
                              最高法院刑事第八庭
                                  審判長法官  吳  雄  銘
                                        法官  池  啟  明
                                        法官  石  木  欽
                                        法官  王  憲  義
                                        法官  郭  毓  洲
      右正本證明與原本無異
                                              書  記  官
中      華      民      國    八十八    年      八      月      九      日
